臺灣板橋地方法院刑事裁定　　　　　　　　　　　　　九十三年度聲判字第六三號
　　聲　請　人
　　即告訴人　　丙○○
　　代　理　人　乙○○律師
　　　　　　　　趙元昊律師
　　被　　　告　甲○○
右列聲請人因被告過失傷害案件，不服臺灣高等法院檢察署九十三年度上聲議字第一
八二三號駁回再議之處分（原不起訴處分案號：臺灣板橋地方法院檢察署九十二年度
偵字第一七五八一號），聲請交付審判，本院裁定如左：
    主  文
聲請駁回。
    理  由
一、聲請人丙○○略以下開理由，聲請交付審判：
  (一)原檢察官認定案發時被告甲○○所駕車輛之車尾已通過斑馬線，惟被告偵查中稱
    當時其車尾停在班馬線上等語，是原檢察官認定事實顯與卷證不符。
  (二)聲請人於警詢及偵查中已明確指稱當時係行走於斑馬線上，行人號誌為綠燈且號
    誌螢幕顯尚有二十三秒，甫跨上斑馬線沒幾步被告所駕車輛即自文化路左轉駛來
    ，而於斑馬線上遭被告車輛撞及等情。原檢察官對聲請人上開指述未加說明不為
    採信之理由，顯未盡調查之能事，片面採信有利被告之情形，其認事用法實有違
    誤。
  (三)又肇事後被告曾下車探詢，並向聲請人及其配偶表示左轉時未看到聲請人而不小
    心撞及等語，足證其於警詢中陳稱係於該路口等待十秒鐘至左轉燈號亮起後才通
    行等語，顯與事實不符。
  (四)聲請人豢養之犬罹有肌肉老化僵硬之病症，無法行動，案發當時聲請人係帶同至
    獸醫院就醫返家途中，手抱該犬通過行人穿越道，此有病歷表可證，足證被告及
    證人蕭明華所稱聲請人係因追狗而快速衝出路面云云與事實不符，原檢察官就此
    未說明不予採信之理由，令告訴人難以甘服。且聲請人受傷部位在身體左側，觀
    諸道路交通事故現場圖聲請人受傷位置係頭向被告車輛位置，足證聲請人不可能
    反向追逐小狗，否則聲請人被撞及部位應在身體右側，顯見證人所言係臨訟編造
    ，不足採信。
  (五)再者駕駛人自眼觀、經大腦、用腳剎車到車輛完全剎停，其停車距離約在十公尺
    左右，此有「汽車剎停距離、行車速度及道路摩擦係數對照表」可稽。參諸被告
    亦自承來不及剎車等情，則聲請人被撞及而彈離斑馬線後，被告車輛因行進慣性
    及停車距離以致車尾停在斑馬線上，乃事所當然。故被告辯稱其車輛沒有移動、
    車尾停在斑馬線上等語，顯與事理不符。
  (六)聲請人於案發後，親自聽聞證人蕭明華與被告交談表示是否已通知大哥等語，足
    見二人係熟識友人，證人顯係為助被告卸責而為虛偽陳述。且其對當時各項細節
    狀況竟可為極為詳盡之描述，顯係與被告事前串證之結果，而涉有偽證罪嫌。原
    檢察官未對被告及證人進行測謊以釐清事實，顯未盡調查之能事。
  (七)證人蕭明華稱當時聲請人行走之號誌為紅燈，雙十路為全向綠燈云云，此與其偵
    查中所稱雙十路往東方向的車子在停紅燈等語前後矛盾。且茍其所述屬實，此時
    文化路上應為全線紅燈，且左轉專用時向號誌尚未亮起，此適足證若非證人虛偽
    陳述，即為被告違規闖越紅燈左轉，事理至明。
二、按告訴人不服上級法院檢察署檢察長或檢察總長認再議為無理由而駁回之處分者
    ，得於接受處分書後十日內委任律師提出理由狀，向該管第一審法院聲請交付審
    判。法院認為交付審判之聲請不合法或無理由者，應駁回之。刑事訴訟法第二百
    五十八條之一、第二百五十八條之三第二項前段，分別定有明文。
三、本件聲請人告訴被告甲○○過失傷害案件，先經臺灣板橋地方法院檢察署檢察官
    認犯罪嫌疑不足，以九十二年度偵字第一七五八一號、九十三年度偵字第四四四
    三號處分書為不起訴處分在案；聲請人不服聲請再議，經臺灣高等法院檢察署檢
    察長認再議無理由而以九十三年度上聲議字第一八二三號處分書駁回之，此經本
    院依職權調取上開偵查卷證及處分書可稽。聲請人於法定期間內委任乙○○律師
    提出本件交付審判聲請，經本院依職權調查，乙○○律師未在本院登錄，依法不
    得於本院執行職務，聲請人之聲請於法定程序容有欠缺，然其嗣再行委任於本院
    登錄之趙元昊律師為本件代理人，其起訴程序之瑕疵業因補正而為合法，先予敘
    明。
四、聲請人執前開情詞聲請交付審判，經查：
  (一)被告固於九十二年十月十五日偵查中陳稱當時車尾停在斑馬線上等語，與其所辯
    案發時車尾已通過斑馬線之情形有所出入。惟查此實係其在檢察官提示卷附現場
    相片詢以車輛有無移動之問題時所為之回答，並非關於撞及聲請人時其車輛位置
    之陳述，經核亦與卷附現場相片相為吻合。又上開相片固顯示被告車輛之車尾停
    在斑馬線上，惟依卷附由現場處理員警繪製之道路交通事故調查報告所示，被告
    車輛之車尾確已通過雙十路之斑馬線（參九十二年度核退字第七二七七號偵查卷
    第二十三頁），且該報告經聲請人及被告均簽名確認無誤，復與證人蕭明華於偵
    查中證稱被告車輛車尾通過馬線後始撞及聲請人之證述相為吻合（參九十二年度
    偵字第一七五八一號偵查卷第二十七頁背面），足認上開道路交通事故調查報告
    所示應與案發現場情形相符。是以原檢察官據以認定案發時被告所駕車輛之車尾
    已通過斑馬線，並無違誤之處。
  (二)又按犯罪事實應依證據認定之，無證據不得認定犯罪事實；又不能證明被告犯罪
    者，應諭知無罪之判決，刑事訴訟法第一百五十四條第二項、第三百零一條第一
    項分別定有明文。次按告訴人之告訴，係以使被告受刑事訴追為目的，是其陳述
    是否與事實相符，仍應調查其他證據以資審認，最高法院五十二年度台上字第一
    三○○號判例足資參照。再按依刑事訴訟法第二百五十八條之一、第二百五十八
    條之三第二項前段條文之立法意旨，交付審判既係對於檢察官不起訴或緩起訴裁
    量權制衡之一種外部監督機制，法院僅在就檢察官所為不起訴或緩起訴之處分是
    否正確加以審查，以防止檢察機關濫權，依此立法精神，法院就聲請交付審判案
    件之審查，所謂「得為必要之調查」，其調查證據之範圍，自應以偵查中曾顯現
    之證據為限，不可就告訴人新提出之證據再為調查，亦不可蒐集偵查卷外之證據
    ，否則將與刑事訴訟法第二百六十條之再行起訴規定混淆不清（臺灣高等法院九
    十一年四月二十五日第一次刑事庭庭長法律問題研究會議決議意旨參照）。查告
    訴人固指稱案發當時係行走於斑馬線上，行人號誌為綠燈且號誌螢幕顯尚有二十
    三秒，其甫跨上斑馬線沒幾步被告所駕車輛即自文化路左轉駛來，而於斑馬線上
    遭被告車輛撞及云云，惟其是項指述與被告陳述及證人蕭明華之證述均不相符，
    是否確與事實相符已難遽斷。聲請人本件聲請意旨雖補稱：(一)被告於肇事後曾下
    車探詢，並向聲請人及其配偶表示左轉時未看到聲請人而不小心撞及等語；(二)聲
    請人於案發後親自聽聞證人蕭明華與被告交談表示是否已通知大哥等語；(三)檢察
    官未對被告及證人進行測謊以釐清事實等；云云，冀以上開新提出之事證及調查
    證據之聲請，資以證明被告及證人蕭明華所述不實。然上開事證聲請人既未曾於
    偵查中指述陳報及聲請，依前開說明，本院自無從審酌，此充其量僅屬是否合於
    刑事訴訟法第二百六十條第一款發現新事實或新證據，而得否請檢察官再行起訴
    之問題，尚不得資為聲請交付審判之理由，是以告訴人於本件聲請中補陳之上開
    事項，仍不得據為告訴人指述之佐證。從而在別無其他積極事證足資證明聲請人
    之指述與事實相符，自難僅憑聲請人於警訊中之片面指訴，即為不利於被告之認
    定。至於聲請人指檢察官未對被告及證人進行測謊之部分，姑不論此係其於提出
    本件聲請時始行提出之證據調查，與聲請交付審判制度之本旨不符，已如前述。
    且查測謊之理論依據為犯罪嫌疑人說謊必係為逃避法律效果，恐為人發現遭受法
    律制裁，在面對法律後果時即感受到外在環境中之危險，因人類的本能而驅使其
    作出說謊之自衛模式，此一本能即生理上自主神經系統迅速釋放能量，致內分泌
    、呼吸、脈膊及血液循環加速，使之有能量應付危機，測謊技術即在將受測者回
    答各項問題時之生理反應變化，使用測量儀器以曲線之方式加以記錄，藉曲線所
    呈現生理反應之大小，以受測者回答與案情相關的問題之生理反應與回答預設為
    情緒上中立問題的平靜反應作比較，而判斷受測者有無說謊。然人之生理反應受
    外在影響因素甚夥，諸如疾病、高度冷靜的自我抑制、激憤的情緒、受測以外其
    他事件的影響等，並不僅止於說謊一項，且與人格特質亦有相當之關連，亦不能
    排除刻意自我控制之可能性，是以縱使今日之測謊技術要求對受測者於施測前後
    均須進行會談，以避免其他因素之干擾，惟科學上仍不能證明此等甘擾可因此而
    完全除去之，是以生理反應之變化與有無說謊之間，尚不能認為有絕對之因果關
    係。況科學鑑識技術重在「再現性」，亦即一再的檢驗而仍可獲得相同之結果，
    如指紋、血型、去氧核糖核酸之比對，毒品、化學物質、物理性質之鑑驗等，均
    可達到此項要求，而可在審判上得其確信，至於測謊原則上沒有再現性，蓋受測
    之對象為人，其生理、心理及情緒等狀態在不同的時間不可能完全相同，與前開
    指紋比對或毒品鑑驗之情形有異，加之人類有學習及避險之本能，一再的施測亦
    足使其因學習或環境及過程的熟悉而使其生理反應之變化有所不同，故雖測謊技
    術亦要求以再測法而以兩次以上之紀錄進行研判，然與現今其他於審判上公認可
    得接受之科學鑑識技術相較，尚難藉以獲得待證事實之確信。是測謊技術不僅在
    審判上無法作為認定有無犯罪事實之基礎，即在偵查中有無藉測謊作為偵查手段
    以排除或指出偵查方向之必要，檢察官亦有衡酌全部卷證依職權為決定，於證人
    與告訴人或被告之陳述不一時，茍綜合全部證據調查結果本諸經驗法則與論理法
    則自由判斷之結果已可認定而採信其一，當無再為測謊之必要，是聲請人指摘原
    檢察官未進行測謊而提出本件聲請，亦無理由。
  (三)再者人之記憶能力強弱不一，因人而異，聲請人以證人蕭明華對案發細節可為詳
    盡描述之情形即認其與被告事前串證，實屬臆測推斷之詞，委無足採。又雖證人
    蕭明華警詢中曾稱當時聲請人行走之號誌為紅燈，雙十路為全向綠燈等語，與其
    偵查中所稱雙十路往東方向的車子在停紅燈之情形有異，惟本件證人於臺灣省臺
    北縣區車輛行車事故鑑定委員會鑑定時到場陳述，確認事故發生時文化路往北方
    向車輛皆停止於停止線上，此有該會九十二年十一月二十八日北鑑字第九二一○
    九四號函存卷可據（參九十二年度偵字第一七五八一號偵查卷第二十二頁），堪
    認當時文化路北向車道之號誌應係處於左轉專用時向，與證人偵查中所述當時雙
    十路往東方向車輛在停等紅燈之情形相符，是以證人蕭明華警詢中所稱雙十路為
    全向綠燈云云，應係口誤，堪認其偵查中所為並與現場車輛行駛、停等之情形合
    致之證述與事實相符而可採信。則原檢察官據以認定本件被告並無過失，於法亦
    無不合。
  (四)另依卷附聲請人提出之亞東紀念醫院診斷證明書，其上記載所受傷勢為「胸椎第
    十二節壓迫性骨折、薦椎骨折、頭部外傷併皮血腫、腹部挫傷」，其內容並未顯
    示聲請人所受傷勢係在何側，聲請人於偵查中亦未就此提出相關事證供參，是其
    以受傷處在身體右側資為本件聲請之理由，已難認有理。況其受傷部位及倒地後
    頭部所朝之方向，亦不能排除係於乍見被告來車而驚慌之際，基於避險本能下意
    識為閃躲之動作而受影響，自難徒以其受傷部位與倒地位置遽以斷定聲請人當時
    行進之方向。
  (五)又聲請人於偵查中固已提出「汽車剎停距離、行車速度及道路摩擦係數對照表」
    為證，惟該「汽車剎停距離、行車速度及道路摩擦係數對照表」係依美國西北大
    學研究之車速測定量規求出，而由前臺灣省政府交通處於六十一年函送參考運用
    ，距今已有三十餘年之久，而現今道路品質、車輛性能等，因科技發展顯較三十
    年前優異，則上開依當時之材料、技術等各項條件所研訂之摩擦係數對照表能否
    合於現在之情形而為適用，已非無疑。況卷附道路交通事故調查報告及現場相片
    均未顯示現場留有剎車痕，此與證人蕭明華於偵查中結證陳稱被告車速很慢，一
    撞到就馬上停住等語（參九十二年度偵字第一七五八一號偵查卷第二十七頁、第
    二十八頁）亦相吻合，足認被告所辯當時係慢速左轉行進，撞擊後即停於原地故
    未留下剎車痕等語，堪予採信。是以聲請人據上開「汽車剎停距離、行車速度及
    道路摩擦係數對照表」，指陳其被撞及而彈離斑馬線後，被告車輛因行進慣性及
    停車距離以致車尾停在斑馬線上云云，容非有理。另證人蕭明華對當時該犬自雙
    十路東向車道之斑馬線上往西北方向奔跑至該路西向車道中之情形詳陳在卷並當
    庭圖示明確（參九十二年度偵字第一七五八一號偵查卷第二十七頁背面及第三十
    頁），雖聲請人於偵查中提出之富安家畜醫院病歷表記載被告豢養之犬於案發當
    日有四肢動作、觸摸肌肉疼痛、僵硬等症狀，惟此亦不能排除該犬因突受驚嚇或
    其他原因而掙脫主人奔跑之可能性，況當時另名現場目擊事發經過之周博毅亦於
    警詢中陳稱聲請人係為追狗而衝出路面等語（參九十二年度核退字第七二七七號
    偵查卷第十一頁），亦與證人蕭明華上開證述相符，是以上開病歷表之記載仍不
    足認證人蕭明華之證述係偽不實。
四、綜上各情，原偵查、再議程序認被告犯罪嫌疑不足，而分別為不起訴處分、再議
    駁回之處分，核無不當。本件依偵查中所存證據資料尚難認被告有何過失傷害犯
    行，聲請人聲請交付審判為無理由，揆諸首揭說明，應予以駁回。
據上論斷，應依刑事訴訟法第二百五十八條之三第二項前段，裁定如主文。
中　　　華　　　民　　　國　　九十三　　年　　 十二 　　月　　 十四 　　日
                             臺灣板橋地方法院刑事第十三庭
                                 審判長法  官  侯  志  融
                                       法  官  張  宏  節
                                       法  官  楊  博  欽
右正本證明與原本無異
不得抗告。
                                       書記官  曾  美  滋
中　　　華　　　民　　　國　　九十三　　年　　 十二 　　月　　 十四 　　日
